---
title: "Contraste de Hip贸tesis en Plataformas E-commerce"
author: "Ismael Hern谩ndez Clemente"
lang: es
format: 
  html:
    embed-resources: true
---

## 1. Carga y exploraci贸n de datos
::: {.callout-note collapse="true"}
#### Instrucciones
Carga los datos de la Plataforma B.

##### Especificaciones:
- Modifica (si fuera necesario) la variable `path` con la ruta al archivo `plataforma_b.csv`.
- Muestra las primeras filas de los datos usando kable
- Calcula:

  * La media muestral de visitas en `media_visitas_b`
  * La media muestral de ventas en `media_ventas_b`
  * La tasa de conversi贸n en `tasa_conversion_b`
:::

```{r}
library(knitr)

# Ruta del archivo de datos
path <- "plataforma_b.csv"

# Carga de datos y visualizaci贸n
datos_b <- read.csv(path)

# C谩lculo de estad铆sticos muestrales
media_visitas_b <- mean(datos_b$Visitas, na.rm = TRUE)
media_ventas_b <- mean(datos_b$Ventas, na.rm = TRUE)
tasa_conversion_b <- mean(datos_b$Ventas, na.rm = TRUE) / mean(datos_b$Visitas, na.rm = TRUE)

kable(head(datos_b), caption = "Primeras filas de los datos de la Plataforma B")

```

**Estad铆sticos muestrales de la Plataforma B:**

* Media de visitas diarias: `r format(media_visitas_b, nsmall = 2, digits = 2)`
* Media de ventas diarias: `r format(media_ventas_b, nsmall = 2, digits = 2)`
* Tasa de conversi贸n: `r format(tasa_conversion_b, nsmall = 4, digits = 4)`

```{r NO MODIFICAR ESTA CELDA test estad铆sticos}
#| echo: false
#| results: 'asis'
variables <- c("media_visitas_b", "media_ventas_b", "tasa_conversion_b")
for(var in variables) {
  if (!exists(var) || is.null(get(var))) {
    cat(paste0("::: {.callout-warning}\n### 隆Cuidado!\nLa variable `", var, "` no est谩 definida o es NULL.\n:::\n"))
  }
}
```


## 2. Contraste de hip贸tesis para las visitas
::: {.callout-note collapse="true"}
#### Instrucciones
Realiza un contraste de hip贸tesis para comparar la media de visitas diarias entre las plataformas.

Queremos contrastar si la media de visitas diarias en la Plataforma B es mayor que la media de visitas diarias en la Plataforma A.

##### Especificaciones:
- Indica el tama帽o muestral
- Formula las hip贸tesis nula y alternativa
- Justifica el tipo de contraste a realizar
- Implementa el contraste usando la funci贸n apropiada con 伪 = 0.05
- Almacena el resultado en la variable `test_visitas`
- Interpreta los resultados
:::

**Tama帽o muestral:** n = 45

**Hip贸tesis:**

*0: La media de visitas diarias en la Plataforma B es igual a la media de visitas diarias en la Plataforma A.

*火: La media de visitas diarias en la Plataforma B es mayor que la media de visitas diarias en la Plataforma A.

**Tipo de Contraste:**

Contraste de una cola.

**Justificaci贸n:**
Queremos saber si la Plataforma B tiene una media de visitas diaria mayor a la de la Plataforma A, por lo que usamos un contraste de una cola.

```{r}
# Realiza aqu铆 el contraste para las visitas
test_visitas <- t.test(datos_b$Visitas, mu = 754, alternative = "greater")
test_visitas

```

```{r NO MODIFICAR ESTA CELDA test visitas}
#| echo: false
#| results: 'asis'
#| eval: !expr '!exists("test_visitas") || is.null(test_visitas)'
cat("::: {.callout-warning}
### 隆Cuidado!
La variable `test_visitas` no est谩 definida o es NULL.
:::")
```

**Conclusi贸n:**
Dado que el valor p es 0.05752, que es mayor que 0.05, no podemos rechazar la hip贸tesis nula 0. Por lo tanto, no se puede concluir que la media de visitas diarias en la Plataforma B sea mayor que en la Plataforma A.

## 3. Contraste de hip贸tesis para las ventas
::: {.callout-note collapse="true"}
#### Instrucciones
Realiza un contraste de hip贸tesis para comparar la media de ventas diarias entre las plataformas.

Queremos contrastar si la media de ventas diarias en la Plataforma B es mayor que la media de ventas diarias en la Plataforma A.

##### Especificaciones:
- Indica el tama帽o muestral
- Formula las hip贸tesis nula y alternativa
- Justifica el tipo de contraste a realizar
- Implementa el contraste usando la funci贸n apropiada con 伪 = 0.05
- Almacena el resultado en la variable `test_ventas`
- Interpreta los resultados
:::

**Tama帽o muestral:** n = 23

**Hip贸tesis:**

* $H_0$: La media de ventas diarias en la Plataforma B es igual a la media de ventas diarias en la Plataforma A.
* $H_a$: La media de ventas diarias en la Plataforma B es mayor que la media de ventas diarias en la Plataforma A.

**Tipo de Contraste:**
Contraste de una cola.

**Justificaci贸n:**
Queremos saber si la Plataforma B tiene una media de ahora ventas diarias mayor a la de la Plataforma A, por lo que usamos de nuevo un contraste de una cola.

```{r}
# Realiza aqu铆 el contraste para las ventas
test_ventas <- t.test(datos_b$Ventas[1:23], mu = 135.72, alternative = "greater")
test_ventas

```

```{r NO MODIFICAR ESTA CELDA test ventas}
#| echo: false
#| results: 'asis'
#| eval: !expr '!exists("test_ventas") || is.null(test_ventas)'
cat("::: {.callout-warning}
### 隆Cuidado!
La variable `test_ventas` no est谩 definida o es NULL.
:::")
```

**Conclusi贸n:**
Dado que el valor p es 0.03591, que es menor que 0.05, rechazamos la hip贸tesis nula 0. Por lo tanto, la media de ventas diarias en la Plataforma B es significativamente mayor que en la Plataforma A.

## 4. Contraste de hip贸tesis para la tasa de conversi贸n
::: {.callout-note collapse="true"}
#### Instrucciones
Realiza un contraste de hip贸tesis para comparar la tasa de conversi贸n entre las plataformas.

Queremos contrastar si la tasa de conversi贸n en la Plataforma B es distinta que la tasa de conversi贸n en la Plataforma A.

##### Especificaciones:
- Indica el tama帽o muestral
- Formula las hip贸tesis nula y alternativa
- Justifica el tipo de contraste a realizar
- Implementa el contraste usando la funci贸n apropiada con 伪 = 0.05
- Almacena el resultado en la variable `test_conversion`
- Interpreta los resultados
:::

**Tama帽o muestral:** n = 23

**Hip贸tesis:**

* $H_0$: La tasa de conversi贸n en la Plataforma B es igual a la tasa de conversi贸n en la Plataforma A.
* $H_a$: La tasa de conversi贸n en la Plataforma B es distinta a la tasa de conversi贸n en la Plataforma A.

**Tipo de Contraste:**
Contraste de dos colas.

**Justificaci贸n:**
Queremos saber si la tasa de conversi贸n en la Plataforma B es distinta a la de la Plataforma A, por lo que usamos un contraste de dos colas.

```{r}
# Realiza aqu铆 el contraste para la tasa de conversi贸n
conversion_b <- datos_b$Ventas[1:23] / datos_b$Visitas[1:23]
test_conversion <- t.test(conversion_b, mu = 0.18, alternative = "two.sided")
test_conversion

```

```{r NO MODIFICAR ESTA CELDA test conversion}
#| echo: false
#| results: 'asis'
#| eval: !expr '!exists("test_conversion") || is.null(test_conversion)'
cat("::: {.callout-warning}
### 隆Cuidado!
La variable `test_conversion` no est谩 definida o es NULL.
:::")
```

**Conclusi贸n:**
Dado que el valor p es 0.06064, que es mayor que 0.05, no podemos rechazar la hip贸tesis nula 0. Por lo tanto, no se puede concluir que la tasa de conversi贸n en la Plataforma B sea distinta a la de la Plataforma A.

```{r NO MODIFICAR ESTA CELDA}
#| echo: false
# El siguiente c贸digo guardar谩 las variables requeridas en 'contraste_plataformas.RData'
# No modifiques este bloque, pero aseg煤rate de que todas las variables necesarias existen

faltan_variables <- FALSE
variables_necesarias <- c("test_visitas", "test_ventas", "test_conversion")
variables_faltantes <- variables_necesarias[!sapply(variables_necesarias, exists)]

if(length(variables_faltantes) == 0) {
  save(test_visitas, test_ventas, test_conversion,
       file = "contraste_plataformas.RData")
} else {
  faltan_variables <- TRUE
}
```

```{r NO MODIFICAR ESTA CELDA test save}
#| echo: false
#| results: 'asis'
#| eval: !expr 'faltan_variables'
cat("::: {.callout-warning}
### 隆Cuidado!
No se ha podido generar el fichero `contraste_plataformas.RData` porque las siguientes variables no est谩n definidas: `", paste(variables_faltantes, collapse = "`, `"), "`.
:::")
```