---
title: "Muestreo y Análisis de los Pingüinos del Archipiélago Palmer"
author: "Ismael Hernández Clemente"
lang: es
format: 
  html:
    embed-resources: true
---

## 1. Población
La población considerada para este análisis consiste en los pingüinos del Archipiélago Palmer cuyos datos fueron recolectados por el Dr. Kristen Gorman y la Palmer Station, Antarctica LTER, parte del *Long Term Ecological Research Network* (LTER). Los datos se encuentran disponibles en el paquete `palmerpenguins`.

A continuación, se muestran las primeras 5 filas de datos, una vez eliminadas aquellas que contienen valores faltantes.

```{r}
library(knitr)
data(penguins, package = "palmerpenguins") # cargar los datos
penguins <- na.omit(penguins) # eliminar filas con NA
kable(head(penguins, 5), caption = "Primeras 5 filas del conjunto de datos `penguins`")
```

### 1.1. Sexo y Especies
::: {.callout-note collapse="true"}
#### Instrucciones
Construye una tabla de contingencia de la variables `sex` y `species`.

##### Especificaciones:
- La tabla de contingencia debe mostrar la frecuencia absoluta de cada combinación de `sex` y `species`.
- La tabla incluye las distibuciones marginales.
- Almacena la tabla en la variable `tabla_sexo_especie`.
- Escribe un breve comentario (máximo 100 palabras) sobre la distribución de los pingüinos según su sexo y especie.
:::

La siguiente tabla de contingencia muestra la frecuencia absoluta de cada combinación de sex y species, así como los totales marginales.

```{r}
# Construye aquí la tabla de contingencia
# Almacena la tabla en la variable tabla_sexo_especie
# Construir la tabla de contingencia
tabla_sexo_especie <- addmargins(table(penguins$sex, penguins$species))

# Mostrar la tabla
kable(tabla_sexo_especie, caption = "Tabla de contingencia de la variable `sex` y `species`")

```

```{r NO MODIFICAR ESTA CELDA test tabla_sexo_especie}
#| echo: false
#| results: 'asis'
#| eval: !expr '!exists("tabla_sexo_especie") || is.null(tabla_sexo_especie)'

if (!exists("tabla_sexo_especie")) {
cat("::: {.callout-warning}
### ¡Cuidado!
La variable `tabla_sexo_especie` no está definida. Debes almacenar la tabla de contingencia en esta variable.
:::")
} else {
cat("::: {.callout-warning}
### ¡Cuidado!
La variable `tabla_sexo_especie` es NULL. Debes almacenar la tabla de contingencia en esta variable.
:::")
}
```

```{r}	
#| echo: false
#| eval: !expr 'exists("tabla_sexo_especie")'

# Muestra la tabla de contingencia
kable(tabla_sexo_especie, caption = "Tabla de contingencia de la variable `sex` y `species`")
```

**Análisis:**
En la tabla de contingencia, se observa que la distribución de las especies de pingüinos es bastante equitativa, con las tres especies principales (Adelie, Chinstrap y Gentoo) representadas. Dentro de cada especie, no hay una gran diferencia entre el número de machos y hembras, aunque algunos valores pueden estar desbalanceados por datos faltantes. Los pingüinos Gentoo tienen una representación más uniforme en cuanto al sexo en comparación con los Adelie, quienes muestran una ligera preponderancia de hembras.
## 2. Muestra

```{r}
#| echo: false
# Fijar la semilla para reproducibilidad
dia_nacimiento <- 3  # Reemplazar con tu día de nacimiento
set.seed(dia_nacimiento)
```

```{r NO MODIFICAR ESTA CELDA test dia_nacimiento}
#| echo: false
#| results: 'asis'
#| eval: !expr '!exists("dia_nacimiento") || is.null(dia_nacimiento)'
cat("::: {.callout-warning}
### ¡Cuidado!
La variable `dia_nacimiento` es NULL. Debes modificar su valor por tu día de nacimiento (si has nacido el 22 de abril, 22).
:::")
```

::: {.callout-note collapse="true"}
#### Instrucciones
Realiza un **muestreo estratificado uniforme** por especie para obtener una muestra final de **120 pingüinos** del conjunto de datos `penguins`.

##### Especificaciones
- El tamaño muestral debe ser de **120 pingüinos**.
- El muestreo es **estratificado uniforme** por la variable `species`.
- Almacena la muestra obtenida en la variable `muestra_penguins`.
:::

```{r}
library(dplyr)
# Realizar muestreo estratificado por especie
muestra_penguins <- penguins %>%
  group_by(species) %>%
  sample_n(size = 120 / n_distinct(penguins$species))

# Mostrar la muestra
kable(head(muestra_penguins, 5), caption = "Muestra de pingüinos")
```

```{r NO MODIFICAR ESTA CELDA test muestra_penguins}
#| echo: false
#| results: 'asis'
#| eval: !expr '!exists("muestra_penguins") || is.null(muestra_penguins)'

if (!exists("muestra_penguins")) {
cat("::: {.callout-warning}
### ¡Cuidado!
La variable `muestra_penguins` no está definida. Debes almacenar la tabla de contingencia en esta variable.
:::")
} else {
cat("::: {.callout-warning}
### ¡Cuidado!
La variable `muestra_penguins` es NULL. Debes almacenar la tabla de contingencia en esta variable.
:::")
}
```


### 2.1. Análisis de la localización de los pingüinos (de la muestra)

::: {.callout-note collapse="true"}
#### Instrucciones
Con la muestra obtenida `muestra_penguins`, construye una **tabla de frecuencias** de la variable `island`.

##### Especificaciones:

- La tabla debe incluir las siguientes columnas:
    - Categoría: `isla`
    - Frecuencia absoluta: `n_i`
    - Frecuencia relativa: `f_i`
    - Frecuencia absoluta acumulada: `N_i`
    - Frecuencia relativa acumulada: `F_i`
- Almacena la tabla resultante en la variable `tabla_frecuencias_islas`.
- Escribe un breve comentario (máximo 100 palabras) sobre la localización de los pingüinos en la muestra.
:::

La siguiente tabla muestra la frecuencia absoluta de cada categoría de la variable `island`.
```{r}
# Tabla de frecuencias de la variable island
tabla_frecuencias_isla <- muestra_penguins %>%
  count(island) %>%
  mutate(n_i = n,
         f_i = n / sum(n),
         N_i = cumsum(n),
         F_i = cumsum(f_i))

# Mostrar la tabla
kable(tabla_frecuencias_isla, digits = 3, caption = "Tabla de frecuencias de la variable `island`")

```

```{r NO MODIFICAR ESTA CELDA test tabla_frecuencias_isla}
#| echo: false
#| results: 'asis'
#| eval: !expr '!exists("tabla_frecuencias_isla") || is.null(tabla_frecuencias_isla)'

if (!exists("tabla_frecuencias_isla")) {
cat("::: {.callout-warning}
### ¡Cuidado!
La variable `tabla_frecuencias_isla` no está definida. Debes almacenar la tabla de contingencia en esta variable.
:::")
} else {
cat("::: {.callout-warning}
### ¡Cuidado!
La variable `tabla_frecuencias_isla` es NULL. Debes almacenar la tabla de contingencia en esta variable.
:::")
}
```

```{r}	
#| echo: false
#| eval: !expr 'exists("tabla_frecuencias_isla")'
# Muestra la tabla de frecuencias
kable(tabla_frecuencias_isla, digits = 3, caption = "Tabla de frecuencias de la variable `island`")
```

**Análisis:**
La tabla de frecuencias de la variable island revela que la mayoría de los pingüinos de la muestra provienen de la isla Biscoe, lo cual sugiere que esta isla alberga una mayor cantidad de pingüinos o es más accesible para la recolección de datos. Las otras dos islas, Dream y Torgersen, tienen una representación menor. Este desequilibrio puede deberse a diferencias en los hábitats o en los esfuerzos de muestreo en cada isla.
### 2.2. Análisis del peso de los pingüinos (de la muestra)

::: {.callout-note collapse="true"}
#### Instrucciones
Con la muestra obtenida `muestra_penguins`, construye una **tabla de frecuencias** de la variable `body_mass_g`.

##### Especificaciones:

- Define los siguientes límites para clasificar los pesos en intervalos: **desde 2500 g hasta 6500 g, en incrementos de 500 g**.
- La tabla debe incluir las siguientes columnas:
    - Intervalo: `I_i`
    - Marca de clase: `x_i`
    - Frecuencia absoluta: `n_i`
    - Frecuencia relativa: `f_i`
    - Frecuencia absoluta acumulada: `N_i`
    - Frecuencia relativa acumulada: `F_i`
- Almacena la tabla resultante en la variable `tabla_frecuencias_peso`.
- Escribe un breve comentario (máximo 100 palabras) sobre la distribución del peso de los pingüinos en la muestra.
:::

La siguiente tabla muestra la frecuencia absoluta agrupada en intervalos de la variable `body_mass_g`.

```{r}
# Definir intervalos para el peso
breaks <- seq(2500, 6500, by = 500)
tabla_frecuencias_peso <- muestra_penguins %>%
  mutate(intervalo = cut(body_mass_g, breaks, include.lowest = TRUE)) %>%
  count(intervalo) %>%
  mutate(x_i = (lag(breaks) + breaks) / 2,  # Marca de clase
         f_i = n / sum(n),
         N_i = cumsum(n),
         F_i = cumsum(f_i))

# Mostrar la tabla
kable(tabla_frecuencias_peso, digits = 3, caption = "Tabla de frecuencias de la variable `body_mass_g`")
```

```{r NO MODIFICAR ESTA CELDA test tabla_frecuencias_peso}
#| echo: false
#| results: 'asis'
#| eval: !expr '!exists("tabla_frecuencias_peso") || is.null(tabla_frecuencias_peso)'

if (!exists("tabla_frecuencias_peso")) {
cat("::: {.callout-warning}
### ¡Cuidado!
La variable `tabla_frecuencias_peso` no está definida. Debes almacenar la tabla de contingencia en esta variable.
:::")
} else {
cat("::: {.callout-warning}
### ¡Cuidado!
La variable `tabla_frecuencias_peso` es NULL. Debes almacenar la tabla de contingencia en esta variable.
:::")
}
```

```{r}	
#| echo: false
#| eval: !expr 'exists("tabla_frecuencias_peso")'
# Muestra la tabla de frecuencias
kable(tabla_frecuencias_peso, digits = 3, caption = "Tabla de frecuencias de la variable `body_mass_g`")
```

**Análisis:**
La distribución del peso de los pingüinos, agrupada en intervalos de 500 g, muestra una tendencia centrada en el rango de 3500 g a 4500 g, lo que sugiere que la mayoría de los pingüinos en la muestra tienen un peso corporal dentro de este rango. Hay algunos casos de pingüinos más ligeros o más pesados, pero son menos comunes. Esta distribución es consistente con las diferencias en las especies de pingüinos, ya que cada especie tiene un tamaño y peso corporal característico.

```{r NO MODIFICAR ESTA CELDA}
#| echo: false
# El siguiente código guardará las variables requeridas en 'analisis_palmer_penguins.RData' si todas están correctamente definidas
# No modifiques este bloque, pero asegúrate de que todas las variables necesarias existen

faltan_variables <- FALSE # Flag para indicar si faltan variables
variables_necesarias <- c("dia_nacimiento", "tabla_sexo_especie", "muestra_penguins","tabla_frecuencias_isla", "tabla_frecuencias_peso")
variables_faltantes <- variables_necesarias[!sapply(variables_necesarias, exists)]

if(length(variables_faltantes) == 0){
  # Guardar las variables requeridas
  save(dia_nacimiento, tabla_sexo_especie, muestra_penguins, tabla_frecuencias_isla, tabla_frecuencias_peso,
       file = "analisis_palmer_penguins.RData")
} else {
  faltan_variables <- TRUE # Al menos una variable no está definida
}
```

```{r NO MODIFICAR ESTA CELDA test save}
#| echo: false
#| results: 'asis'
#| eval: !expr 'faltan_variables'
cat("::: {.callout-warning}
### ¡Cuidado!
No se ha podido generar el fichero `analisis_palmer_penguins.RData` porque las siguientes variables no están definidas: `", paste(variables_faltantes, collapse = "`, `"), "`.
:::")
```