---
title: "Muestreo y Análisis de los Pingüinos del Archipiélago Palmer"
author: "Nombre Apellido1 Apellido2"
lang: es
format: 
  html:
    embed-resources: true
---

## 1. Población
La población considerada para este análisis consiste en los pingüinos del Archipiélago Palmer cuyos datos fueron recolectados por el Dr. Kristen Gorman y la Palmer Station, Antarctica LTER, parte del *Long Term Ecological Research Network* (LTER). Los datos se encuentran disponibles en el paquete `palmerpenguins`.

A continuación, se muestran las primeras 5 filas de datos, una vez eliminadas aquellas que contienen valores faltantes.

```{r}
library(knitr)
data(penguins, package = "palmerpenguins") # cargar los datos
penguins <- na.omit(penguins) # eliminar filas con NA
kable(head(penguins, 5), caption = "Primeras 5 filas del conjunto de datos `penguins`")
```

### 1.1. Sexo y Especies
::: {.callout-note collapse="true"}
#### Instrucciones
Construye una tabla de contingencia de la variables `sex` y `species`.

##### Especificaciones:
- La tabla de contingencia debe mostrar la frecuencia absoluta de cada combinación de `sex` y `species`.
- La tabla incluye las distibuciones marginales.
- Almacena la tabla en la variable `tabla_sexo_especie`.
- Escribe un breve comentario (máximo 100 palabras) sobre la distribución de los pingüinos según su sexo y especie.
:::

La siguiente tabla de contingencia muestra la frecuencia absoluta de cada combinación de sex y species, así como los totales marginales.

```{r}
# Construye aquí la tabla de contingencia
# Almacena la tabla en la variable tabla_sexo_especie
tabla_sexo_especie <- table(penguins$sex, penguins$species)
kable(addmargins(tabla_sexo_especie), caption = "Tabla de contingencia de la variable `sex` y `species`")

```

```{r NO MODIFICAR ESTA CELDA test tabla_sexo_especie}
#| echo: false
#| results: 'asis'
#| eval: !expr '!exists("tabla_sexo_especie") || is.null(tabla_sexo_especie)'

if (!exists("tabla_sexo_especie")) {
cat("::: {.callout-warning}
### ¡Cuidado!
La variable `tabla_sexo_especie` no está definida. Debes almacenar la tabla de contingencia en esta variable.
:::")
} else {
cat("::: {.callout-warning}
### ¡Cuidado!
La variable `tabla_sexo_especie` es NULL. Debes almacenar la tabla de contingencia en esta variable.
:::")
}
```

```{r}	
#| echo: false
#| eval: !expr 'exists("tabla_sexo_especie")'

# Muestra la tabla de contingencia
kable(tabla_sexo_especie, caption = "Tabla de contingencia de la variable `sex` y `species`")
```

**Análisis:**
La tabla muestra que la distribución de machos y hembras varía entre especies. Los Adelia tienen un número similar de machos y hembras, mientras que los Gentoo tienen más machos y los Chinstrap más hembras. Hay datos faltantes en la variable sexo.

## 2. Muestra

```{r}
#| echo: false
# Fijar la semilla para reproducibilidad
dia_nacimiento <- 22  # Introduce aquí tu día de nacimiento (si has nacido el 22 de abril, 22)
set.seed(dia_nacimiento)

```

```{r NO MODIFICAR ESTA CELDA test dia_nacimiento}
#| echo: false
#| results: 'asis'
#| eval: !expr '!exists("dia_nacimiento") || is.null(dia_nacimiento)'
cat("::: {.callout-warning}
### ¡Cuidado!
La variable `dia_nacimiento` es NULL. Debes modificar su valor por tu día de nacimiento (si has nacido el 22 de abril, 22).
:::")
```

::: {.callout-note collapse="true"}
#### Instrucciones
Realiza un **muestreo estratificado uniforme** por especie para obtener una muestra final de **120 pingüinos** del conjunto de datos `penguins`.

##### Especificaciones
- El tamaño muestral debe ser de **120 pingüinos**.
- El muestreo es **estratificado uniforme** por la variable `species`.
- Almacena la muestra obtenida en la variable `muestra_penguins`.
:::

```{r}
# Realiza aquí el muestreo estratificado uniforme
# Almacena la muestra en la variable muestra_penguins
library(dplyr)
muestra_penguins <- penguins %>%
  group_by(species) %>%
  sample_n(40)
kable(head(muestra_penguins, 5), caption = "Muestra de pingüinos seleccionada")

```

```{r NO MODIFICAR ESTA CELDA test muestra_penguins}
#| echo: false
#| results: 'asis'
#| eval: !expr '!exists("muestra_penguins") || is.null(muestra_penguins)'

if (!exists("muestra_penguins")) {
cat("::: {.callout-warning}
### ¡Cuidado!
La variable `muestra_penguins` no está definida. Debes almacenar la tabla de contingencia en esta variable.
:::")
} else {
cat("::: {.callout-warning}
### ¡Cuidado!
La variable `muestra_penguins` es NULL. Debes almacenar la tabla de contingencia en esta variable.
:::")
}
```


### 2.1. Análisis de la localización de los pingüinos (de la muestra)

::: {.callout-note collapse="true"}
#### Instrucciones
Con la muestra obtenida `muestra_penguins`, construye una **tabla de frecuencias** de la variable `island`.

##### Especificaciones:

- La tabla debe incluir las siguientes columnas:
    - Categoría: `isla`
    - Frecuencia absoluta: `n_i`
    - Frecuencia relativa: `f_i`
    - Frecuencia absoluta acumulada: `N_i`
    - Frecuencia relativa acumulada: `F_i`
- Almacena la tabla resultante en la variable `tabla_frecuencias_islas`.
- Escribe un breve comentario (máximo 100 palabras) sobre la localización de los pingüinos en la muestra.
:::

La siguiente tabla muestra la frecuencia absoluta de cada categoría de la variable `island`.
```{r}
# Construye aquí la tabla de frecuencias de la variable `island`
tabla_frecuencias_isla <- muestra_penguins %>%
  count(island) %>%
  mutate(f_i = n / sum(n),
         N_i = cumsum(n),
         F_i = cumsum(f_i))
kable(tabla_frecuencias_isla, digits = 3, caption = "Tabla de frecuencias de la variable `island`")

```

```{r NO MODIFICAR ESTA CELDA test tabla_frecuencias_isla}
#| echo: false
#| results: 'asis'
#| eval: !expr '!exists("tabla_frecuencias_isla") || is.null(tabla_frecuencias_isla)'

if (!exists("tabla_frecuencias_isla")) {
cat("::: {.callout-warning}
### ¡Cuidado!
La variable `tabla_frecuencias_isla` no está definida. Debes almacenar la tabla de contingencia en esta variable.
:::")
} else {
cat("::: {.callout-warning}
### ¡Cuidado!
La variable `tabla_frecuencias_isla` es NULL. Debes almacenar la tabla de contingencia en esta variable.
:::")
}
```

```{r}	
#| echo: false
#| eval: !expr 'exists("tabla_frecuencias_isla")'
# Muestra la tabla de frecuencias
kable(tabla_frecuencias_isla, digits = 3, caption = "Tabla de frecuencias de la variable `island`")
```

**Análisis:**
La mayoría de los pingüinos en la muestra provienen de la isla Biscoe, seguida de Dream y Torgersen.

### 2.2. Análisis del peso de los pingüinos (de la muestra)

::: {.callout-note collapse="true"}
#### Instrucciones
Con la muestra obtenida `muestra_penguins`, construye una **tabla de frecuencias** de la variable `body_mass_g`.

##### Especificaciones:

- Define los siguientes límites para clasificar los pesos en intervalos: **desde 2500 g hasta 6500 g, en incrementos de 500 g**.
- La tabla debe incluir las siguientes columnas:
    - Intervalo: `I_i`
    - Marca de clase: `x_i`
    - Frecuencia absoluta: `n_i`
    - Frecuencia relativa: `f_i`
    - Frecuencia absoluta acumulada: `N_i`
    - Frecuencia relativa acumulada: `F_i`
- Almacena la tabla resultante en la variable `tabla_frecuencias_peso`.
- Escribe un breve comentario (máximo 100 palabras) sobre la distribución del peso de los pingüinos en la muestra.
:::

La siguiente tabla muestra la frecuencia absoluta agrupada en intervalos de la variable `body_mass_g`.

```{r}
# Construye aquí la tabla de frecuencias de la variable `body_mass_g`
tabla_frecuencias_peso <- muestra_penguins %>%
  mutate(body_mass_g_interval = cut(body_mass_g, breaks = seq(2500, 6500, by = 500), include.lowest = TRUE)) %>%
  count(body_mass_g_interval) %>%
  mutate(x_i = (as.numeric(sub(".*, ", "", body_mass_g_interval)) + as.numeric(sub("\\(.*", "", body_mass_g_interval))) / 2,
         f_i = n / sum(n),
         N_i = cumsum(n),
         F_i = cumsum(f_i))
kable(tabla_frecuencias_peso, digits = 3, caption = "Tabla de frecuencias de la variable `body_mass_g`")

```

```{r NO MODIFICAR ESTA CELDA test tabla_frecuencias_peso}
#| echo: false
#| results: 'asis'
#| eval: !expr '!exists("tabla_frecuencias_peso") || is.null(tabla_frecuencias_peso)'

if (!exists("tabla_frecuencias_peso")) {
cat("::: {.callout-warning}
### ¡Cuidado!
La variable `tabla_frecuencias_peso` no está definida. Debes almacenar la tabla de contingencia en esta variable.
:::")
} else {
cat("::: {.callout-warning}
### ¡Cuidado!
La variable `tabla_frecuencias_peso` es NULL. Debes almacenar la tabla de contingencia en esta variable.
:::")
}
```

```{r}	
#| echo: false
#| eval: !expr 'exists("tabla_frecuencias_peso")'
# Muestra la tabla de frecuencias
kable(tabla_frecuencias_peso, digits = 3, caption = "Tabla de frecuencias de la variable `body_mass_g`")
```

**Análisis:**
 La mayoría de los pingüinos en la muestra pesan entre 3500 g y 4500 g, lo que refleja una distribución relativamente normal, con menos pingüinos en los extremos del rango de peso.

```{r NO MODIFICAR ESTA CELDA}
#| echo: false
# El siguiente código guardará las variables requeridas en 'analisis_palmer_penguins.RData' si todas están correctamente definidas
# No modifiques este bloque, pero asegúrate de que todas las variables necesarias existen

faltan_variables <- FALSE # Flag para indicar si faltan variables
variables_necesarias <- c("dia_nacimiento", "tabla_sexo_especie", "muestra_penguins","tabla_frecuencias_isla", "tabla_frecuencias_peso")
variables_faltantes <- variables_necesarias[!sapply(variables_necesarias, exists)]

if(length(variables_faltantes) == 0){
  # Guardar las variables requeridas
  save(dia_nacimiento, tabla_sexo_especie, muestra_penguins, tabla_frecuencias_isla, tabla_frecuencias_peso,
       file = "analisis_palmer_penguins.RData")
} else {
  faltan_variables <- TRUE # Al menos una variable no está definida
}
```

```{r NO MODIFICAR ESTA CELDA test save}
#| echo: false
#| results: 'asis'
#| eval: !expr 'faltan_variables'
cat("::: {.callout-warning}
### ¡Cuidado!
No se ha podido generar el fichero `analisis_palmer_penguins.RData` porque las siguientes variables no están definidas: `", paste(variables_faltantes, collapse = "`, `"), "`.
:::")
```